【裁判字號】    98,交簡上,75
【裁判日期】    980604
【裁判案由】    過失傷害
【裁判全文】
臺灣桃園地方法院刑事判決            98年度交簡上字第75號
上  訴  人
即  被  告  乙○○
上列被告因過失傷害案件，不服本院簡易庭中華民國98年2 月9
日97年度桃交簡字第1248號刑事第一審簡易判決（97年度偵字第
1203號），向本院提起上訴，本院管轄之第二審地方法院合議庭
判決如下︰
    主  文
上訴駁回。
乙○○緩刑參年。
    事  實
一、乙○○並無前科，其於民國九十六年八月二十七日上午八時
    十五分許，駕駛ＤＭ—０九０八號自用小客車，沿桃園縣大
    園鄉○○○路由大園往溪海方向，行駛至和平西路十七號前
    時，原應注意該處係未劃設慢車道之雙向二車道，應在遵行
    車道內行駛，且依當時晴天，日間自然光，柏油路面乾燥無
    缺陷，視距良好無障礙物等情境，亦無不能注意之情事，竟
    疏未注意其左前方有甲○○騎乘Ｋ九Ｔ—０九一號普通重機
    車，沿對向車道行駛而至之路況，未在遵行車道內行駛，而
    貿然駛出路中央黃虛線（行車分向線），欲左轉至路旁空地
    ，以致甲○○煞車不及，機車車頭遂撞及小客車左前車頭倒
    地，甲○○因此受有頭部外傷、顱內出血之傷害。乙○○在
    肇事後犯罪尚未被發覺前，向前來處理之警員簡國輝自承為
    肇事駕駛，事後並接受裁判。
二、案經甲○○訴請桃園縣政府警察局大園分局移送臺灣桃園地
    方法院檢察署檢察官偵查後，聲請以簡易判決處刑。
    理  由
一、後引被害人甲○○之警詢筆錄，警員製作之道路交通事故現
    場圖、道路交通事故調查報告表，以及敏盛綜合醫院出具之
    診斷證明書等證據，雖均屬被告以外之人於審判外以言詞或
    書面所為之傳聞證據，然被告在本院準備程序中同意引用證
    據，本院審酌上開證據作成時之情況，亦認為適當，是故，
    依刑事訴訟法第一百五十九條之五第一項規定，上開證據自
    均有證據能力。至於後述之採證照片不過為單純之機械紀錄
    ，並無失真之虞，亦非傳聞證據，自亦有證據能力。
二、訊據被告乙○○固坦承於上揭時間、地點，駕駛小客車與甲
    ○○騎乘之普通重機車發生碰撞肇事，甲○○因此受傷等事
    實，惟否認有何過失傷害之犯行，辯稱：當時對向的車輛已
    經全部停止，要讓伊先過，伊才左轉，不料甲○○沒有停車
    ，因而肇事，並非伊不禮讓甲○○，另外，甲○○沒有駕照
    ，也沒有戴安全帽，對車禍的發生及損害的擴大，也有過失
    云云。經查：
（一）被告於上揭時間、地點，駕駛ＤＭ—０九０八號自用小客
      車，在左轉時撞及由對向車道行駛而來，由甲○○騎乘之
      Ｋ九Ｔ—０九一號普通重機車肇事，甲○○因此受傷等事
      實，業經被告於本院審理時坦承不諱，核與證人甲○○於
      警詢中指述之事故經過相符，此外，並有道路交通事故現
      場圖、道路交通事故調查報告表（一）、（二）各一份、
      肇事後現場及車損照片共十張，以及翻拍自現場監視錄影
      光碟之事故經過連續照片八張附卷可稽，又甲○○因此受
      有頭部外傷、顱內出血等傷害之事實，亦有敏盛綜合醫院
      出具之診斷證明書一份在卷可參，足徵被告前開自白屬實
      ，可以採信。
（二）按「汽車在未劃設慢車道之雙向二車道行駛時，應依下列
      規定：一、均應在遵行車道內行駛。（以下略）」，道路
      交通安全規則第九十七條第一項第一款定有明文，依上開
      事故調查報告表（二）所載，被告領有適當之駕駛執照，
      對上開規定，自難諉為不知，而依卷附調查報告表（一）
      所載，肇事當時晴天、日間自然光、柏油路面乾燥無缺陷
      、視距良好無障礙物，肇事地點係路中央繪有黃虛線（即
      行車分向線）之雙向二車道等情境，亦無不能注意之情事
      ，然被告仍疏未注意上開規定，不依現場車道線在遵行車
      道內行駛，而逕自脫離車道左轉，以致肇事，被告自有違
      反上開規定之過失。即被告在本院審理時，亦自承其確有
      過失等語。至公訴人雖指稱：被告駕車左轉時未注意車前
      狀況，亦未讓甲○○之機車先行，而有過失等語，雖非無
      見，惟被告係在不得左轉處左轉，其行車自始違反交通規
      則，是故，被告此後在左轉時未遵守其注意來車及讓行義
      務，應為其前述不遵行車道，違規左轉之過失行為所包括
      ，無庸再論究此部分過失，附此敘明。被告之過失與甲○
      ○之受傷間，並有相當因果關係。另查，被告在肇事後犯
      罪尚未被發覺前，向前來處理之警員簡國輝自承為肇事駕
      駛一節，則有「桃園縣政府警察局道路交通事故肇事人自
      首情形紀錄表」存於原審卷可考。
（三）至被告雖以前詞置辯，惟查，肇事現場之和平西路係雙向
      二車道，而被告罔顧地上之行車分向線，逸脫其車道行車
      ，欲橫越對向車道，左轉至對面空地等情，已見前述，被
      告之違規情節，甚為明顯，而道路交通安全規則之制訂，
      旨在使用路人知所遵循，各安其份，是故，被告違規左轉
      ，亦不會因對向來車讓其先行而取得路權，準此，自無要
      求甲○○應禮讓被告先行之可能。再者，觀諸卷附事故經
      過之連續照片可知，本件肇事雙方一左一右，沿和平西路
      兩邊車道，對向駛至肇事地點前時，被告並無任何開亮方
      向燈或暫停之動作，即逕行左轉，擋住甲○○之機車去路
      ，而撞及甲○○之機車，前後經過費時不過二秒，由是論
      之，實無從期待甲○○能注意被告車輛將會違規左轉，而
      及時採取閃避或禮讓措施甚明，被告辯稱：甲○○亦應負
      部分過失責任云云，顯係卸責之詞，並無可採。遑論刑法
      上並無過失相抵原則之適用，亦即甲○○縱有過失，亦不
      能據此解免被告之責。至於甲○○並無駕照，又未戴安全
      帽部分，與本件事故之發生並無關連，附此敘明。綜上，
      被告所辯應無可採。
（四）綜上所述，本件事證明確，被告犯行已堪認定，應依法論
      科。
三、核被告所為，係犯刑法第二百八十四條第一項前段之過失傷
    害罪。被告在肇事後犯罪尚未被發覺前，向前來處理之警員
    自承為肇事駕駛，已見前述，其事後並接受裁判，所為合於
    自首規定，考量被告年邁，且承認部分犯行，爰依刑法第六
    十二條前段規定減輕其刑。原審適用刑法第二百八十四條第
    一項前段、第六十二條前段、第四十一條第一項前段、刑法
    施行法第一條之一第一項、第二項前段等規定，並審酌甲○
    ○所受之傷勢、被告之過失程度及其犯後態度等其他一切情
    狀，量處被告拘役五十日，並諭知易科罰金之折算標準為以
    新臺幣一千元折算一日，就認定被告係在左轉時未注意車前
    狀況，又未讓行甲○○騎乘之機車，而有過失之理由部分，
    雖與本院認定被告係自始違規左轉，稍有不同，惟被告應負
    本案過失責任之結論則無二致，並未影響全案情節及判決本
    旨，量刑亦堪稱允當，仍應予以維持。被告以甲○○就本件
    事故之發生亦應負部分過失責任為由，向本院提起上訴，為
    無理由，應予駁回。
四、末查，被告並無前科，有其臺灣高等法院被告前案紀錄表一
    份附卷可稽，其在本院最後一次審理時坦承犯行，並已與甲
    ○○達成和解，有和解書一份附卷可稽，顯有悔意，經此偵
    審教訓，當知警惕而無再犯之虞，甲○○並具狀表示願意撤
    回告訴等語（本件雙方係在本院審理時始達成和解，依刑事
    訴訟法第二百三十八條第一項規定，已經不能撤回告訴），
    本院因認上揭所宣告之刑以暫不執行為當，爰併宣告緩刑三
    年，以勵自新。
據上論斷，應依刑事訴訟法第四百五十五條之一第三項、第三百
六十八條，刑法第七十四條第一項第一款，判決如主文。
中    華    民    國    98    年    6     月    4     日
                    交通法庭  審判長法  官   潘政宏
                                    法  官   張詠晶
                                    法  官   陳彥宏
以上正本證明與原本無異。
不得上訴。
                                    書記官   翁其良
中    華    民    國    98    年    6     月    4     日


司法院資訊處製作；財團法人民間司法改革基金會備份。
